臺北高等行政法院判決　　　　　　　　　　　　　　 九十年度訴字第一五六號
　　　　　　　　　　　　　　　.
　　原　　　告　甲○○○
　　訴訟代理人　丙○○
　　被　　　告　勞工保險局
　　代　表　人　廖碧英總經理.
　　訴訟代理人　乙○○
　　　　　　　　丁○○
右當事人間因勞保事件，原告不服行政院勞工委員會中華民國八十九年十一月六日台
八十九勞訴字第○○五四二○七號訴願決定，提起行政訴訟，本院判決如左：
　　主  文
原告之訴駁回。
訴訟費用由原告負擔。
　　事  實
一、事實概要：原告係台北縣泥水業職業工會被保險人，因罹患胃癌，於民國八十四
    年八月十七日接受亞全胃切除手術，八十八年三月二十二日檢據申請普通傷病殘
    廢給付。經被告審查以其所患不符勞工保險殘廢給付標準表之給付規定，乃否准
    所請。原告不服，申請審議經駁回，提起訴願，亦遭決定駁回，遂提起行政訴訟
    。
二、兩造聲明：
    (一)原告聲明（原告經合法通知，未曾到場陳述，據其所提書狀內容而為記載）：
      請求撤銷原處分及訴願決定。
    (二)被告聲明：如主文所示。
三、兩造之爭點：原告接受胃切除手術後，該器官是否遺存障害？
　　(一)原告主張（原告經合法通知，未曾到場陳述，據其所提書狀內容而為記載）：
      (1)按「被保險人因普通傷病，經治療終止後，如身體遺存障害，適合殘廢給付
        標準表規定之項目，並經保險人自設或特約醫院診斷為永久殘廢者，得一次
        請領殘廢補助費，‧‧‧或其所患普通傷病經治療一年以上尚未痊癒，如身
        體遺存障害，適合殘廢給付標準表規定之項目，並經保險人自設或特約醫院
        診斷為永不能復原者，得比照前項規定辦理。」勞工保險條例第五十三條定
        有明文。又勞工保險殘廢給付標準表「胸腹部臟器障害」系列第四十七項規
        定：「胸腹部臟器機能遺存顯著障害，終身祇能從事輕便工作者。」為第七
        殘廢等級，給付標準四四○日。同障害系列附註二規定：「胸腹部臟器機能
        遺存障害，須將症狀綜合衡量，‧‧‧比照精神、神經障害等級審定基本原
        則、綜合審定其等級。」而在同表「精神、神經障害」系列附註一之五規定
        ：「精神及身體之勞動能力較一般顯明低下者：適用第七等級。」原告因胃
        癌大量吐血及便血行近全胃切除，申請普通疾病殘廢給付，據原送台北市立
        仁愛醫院開具殘廢診斷書所載：「八十四年八月十日住院，同年月十二日胃
        鏡報告呈胃癌，病理報告呈分化不良腺瘤，因此於八十四年八月十七日接受
        開刀，於同年九月一日出院，出院後宜門診長期追蹤。殘廢部位與程度為胃
        癌部行近全胃切除。審定殘廢日期為八十八年三月十日。前項殘廢無好轉可
        能。」業經勞工保險局受理審查後，要求補其勞動能力損失程度（是否仍能
        從事一般勞作、抑僅能從事輕便工作、抑無法從事任何工作，及日常生活需
        人扶助情形等殘廢詳況），嗣經原出具診斷書醫療機構載明：「僅能從事一
        般輕便工作」，是故原告所患殘廢，依前揭之規定，符合勞工殘廢給付標準
        表第四十七項規定，應適用第七殘廢等級，實至為明白。
      (2)勞工保險局以調閱病歷案請特約審查醫師簽示，原告術後並無併發症，病情
        未合給付標準，所請殘廢不予給付，應無不當等語。惟勞工保險殘廢診斷書
        係保險人審核殘廢給付標準重要依據之必備書件，勞工保險條例施行細則第
        七十六條規定甚明，是被告既向原出具診斷書醫療機構指示補具勞動能力損
        失程度，又未斟酌前開殘廢診斷書審定成殘及僅能從事一般輕便工作（其與
        終身祇能從事輕便工作並無兩樣）之事實，亦未再請原告進行複檢或派員訪
        查身體狀況及工作情形，而僅以無法定診斷權責之特約醫師審查意見（內政
        部台八八內訴字第八八○三一七一號決定書可資參考），認原告殘廢程度未
        合標準應不予給付，自嫌率斷顯有違誤。
    (二)被告主張：
      (1)按「被保險人因普通傷害或罹患普通疾病，經治療終止後，如身體遺存障害
        ，適合殘廢給付標準表規定之項目，並經保險人自設或特約醫院診斷為永久
        殘廢者，得按其平均月投保薪資，依同表規定之殘廢等級及給付標準，一次
        請領殘廢補助費‧‧‧。被保險人領取普通傷病給付期滿，或其所患普通傷
        病經治療一年以上尚未痊癒，如身體遺存障害，適合殘廢給付標準表規定之
        項目，並經保險人自設或特約醫院診斷為永不能復原者，得比照前項規定辦
        理。」勞工保險條例第五十三條定有明文。又勞工保險殘廢給付標準表「胸
        腹部臟器障害」系列第四十七障害項目規定「胸腹部臟器機能遺存顯著障害
        ，終身只能從事輕便工作者」為第七殘廢等級，給付標準四四○日；五十二
        障害項目規定「胸腹部臟器遺存障害者」為第十二殘廢等級，給付標準一○
        ○日。同系列附註二規定，胸腹部臟器障害等級之審定：胸腹部臟器機能遺
        存障害，須將症狀綜合衡量，永久喪失勞動能力與影響其日常生活活動或社
        會生活活動之狀況及需他人扶助之情形，比照精神、神經障害等級審定基本
        原則、綜合審定其等級。附註六規定，「胸腹部臟器遺存障害者」係指胸腹
        部遺存機能障害，致工作上確有明顯之阻害而由醫學上可予證明者，適用第
        五十二項第十二級。至於施行胃或膽囊切除術，如經過順利，未遺存明顯之
        永久性機能障礙者，不在給付範圍。
      (2)本件原告因罹患胃癌，檢據向被告申請普通疾病殘廢給付，據所送台北市立
        仁愛醫院八十八年三月十日開具之殘廢診斷書記載，原告於八十四年八月十
        日住院，八月十二日胃鏡報告呈胃癌，病理報告呈分化不良腺癌，於同年八
        月十七日接受開刀，九月一日出院，出院後宜門診長期追蹤，殘廢部位與程
        度：胃癌部切除，僅能從事一般輕便工作，經被告調閱原告病歷審查，原告
        因早期胃癌於八十四年八月十七日接受手術，術後並無併發症，病情未達前
        揭殘廢給付之請領標準，被告乃核定所請不予給付。原告不服核定，提起爭
        議審議，經勞工保險監理委員會審定駁回，原告復提起訴願，亦經行政院勞
        工委員會駁回在案。
      (3)原告訴稱被告未斟酌殘廢診斷書審定成殘及僅能從事一般輕便工作之事實，
        亦未再請原告進行複檢，僅以無法定診斷權責之特約醫師審查意見，認原告
        殘廢程度未合標準，自嫌率斷云云，惟按殘廢診斷書所載之殘廢程度，原為
        出具診斷書醫師之個人判斷意見，被告就原告之殘廢程度，原即得於職權範
        圍內依法認定事實，不受其他主觀判斷意見之拘束，此由勞工保險條例第二
        十八條、第五十六條及同條例施行細則第六十一條規定即明。另按殘廢給付
        之審核，須就被保險人所送之殘廢診斷書及相關病歷資料綜合研判審查，前
        開資料之判讀涉及高度之醫學專業知識，是被告延請專業醫師提供意見俾利
        審查，並無不當，況被告僅係借助專業醫師之專業意見，終局作成核定者仍
        為被告，於此並無權限之委託，尚無需法令之授權。次查被告為審核本件殘
        廢給付已向原告就診之仁愛醫院調取病歷，經審查認其未達前揭殘廢給付之
        請領標準，事證已臻明確，無再行複檢之必要。
　　理  由
甲、程序方面
    本件原告經受合法通知，未於言詞辯論期日到場，核無行政訴訟法第二百十八條
    準用民事訴訟法第三百八十六條各款所列情形，爰依被告之聲請由其一造辯論而
    為判決。
乙、實體方面
一、按「被保險人因普通傷害或罹患普通疾病，經治療終止後，如身體遺存障害，適
    合殘廢給付標準表規定之項目，並經保險人自設或特約醫院診斷為永久殘廢者，
    得按其平均月投保薪資，依同表規定之殘廢等級給付標準，一次請領殘廢補助費
    ，‧‧‧。被保險人領取普通傷病給付期滿，或其所患普通傷病經治療一年以上
    尚未痊癒，如身體遺存障害，適合殘廢給付標準表規定之項目，並經保險人自設
    或特約醫院診斷為永不能復原者，得比照前項規定辦理。」勞工保險條例第五十
    三條定有明文。又勞工保險殘廢給付標準表「胸腹部臟器障害」系列第四十七障
    害項目規定「胸腹部臟器機能遺存顯著障害，終身只能從事輕便工作者」為第七
    殘廢等級，給付標準四四○日；第五十二障害項目規定「胸腹部臟器遺存障害者
    」為第十二殘廢等級，給付標準一○○日。同系列附註二規定，胸腹部臟器障害
    等級之審定：胸腹部臟器機能遺存障害，須將症狀綜合衡量，永久喪失勞動能力
    與影響其日常生活活動或社會生活活動之狀況及需他人扶助之情形，比照精神、
    神經障害等級審定基本原則、綜合審定其等級。附註六規定，「胸腹部臟器遺存
    障害者」係指胸腹部遺存機能障害，致工作上確有明顯之阻害而由醫學上可予證
    明者，如膀胱括約肌變化所致之尿失禁或肛門括約肌不全（因斷裂等）所致之大
    便失禁者，適用第五十二項第十二級。至於施行胃或膽囊切除術，如經過順利，
    未遺存明顯之永久性機能障礙者，不在給付範圍。
二、本件原告甲○○○於八十八年三月二十二日（被告收文日期）檢據向被告申請普
    通疾病殘廢給付，據所送台北市立仁愛醫院八十八年三月十日開具同日審定成殘
    之勞工保險殘廢診斷書記載，原告於八十四年八月十日住院，八月十二日胃鏡報
    告呈胃癌，病理報告呈分化不良腺癌，因此於八十四年八月十七日接受開刀，同
    年九月一日出院，出院後宜門診長期追蹤。殘廢部位與程度：胃癌部切除，僅能
    從事一般輕便工作，此有該診斷書附原處分卷可稽。經被告調閱原告病歷審查，
    以原告因早期胃癌於八十四年八月十七日接受手術，術後並無併發症，病情未達
    首揭勞工保險殘廢給付標準表之請領標準，乃核定所請不予給付。原告雖訴稱：
    被告未斟酌殘廢診斷書審定成殘及僅能從事一般輕便工作之事實，亦未再請原告
    進行複檢，僅以無法定診斷權責之特約醫師審查意見，認原告殘廢程度未合標準
    ，自嫌率斷云云。惟按殘廢診斷書所載之殘廢程度，原為出具診斷書醫師之個人
    判斷意見，被告就原告之殘廢程度，原即得於職權範圍內依法認定事實，不受其
    他主觀判斷意見之拘束，此由勞工保險條例第二十八條、第五十六條及同條例施
    行細則第六十一條規定即明。另按殘廢給付之審核，須就被保險人所送之殘廢診
    斷書及相關病歷資料綜合研判審查，前開資料之判讀涉及高度之醫學專業知識，
    是被告延請專業醫師提供意見俾利審查，並無不當，況被告僅係借助專業醫師之
    專業意見，終局作成核定者仍為被告，於此並無權限之委託，尚無需法令之授權
    。次查被告為審核本件殘廢給付已向原告就診之仁愛醫院調取病歷，經審查認其
    未達前揭殘廢給付之請領標準，事證已臻明確，無再行複檢之必要。從而，被告
    以其未達給付標準而否准所請，揆諸首揭規定及說明，並無違誤，訴願決定予以
    維持，亦無不合。原告仍執前詞，訴請撤銷，核無理由，應予駁回。
丙、據上論結，本件原告之訴為無理由，依行政訴訟法第九十八條第三項前段、第二
    百十八條、民事訴訟法第三百八十五條第一項前段，判決如主文。
中　　華　　民　　國　　　九十一　　年　　　三　　　　月　　　七　　　　日
                           臺 北 高 等 行 政 法 院  第三庭
           　　　　　　　　　　　　　　　　　審判長 法　官  徐瑞晃
           　　　　　　　　　　　　　　　　　　　　 法　官  吳慧娟
           　　　　　　　　　　　　　　　　　　　　 法　官  李得灶
右為正本係照原本作成。
如不服本判決，應於送達後二十日內向本院提出上訴狀並表明上訴理由，如於本判決
宣示後送達前提起上訴者，應於判決送達後二十日內補提上訴理由書（須按他造人數
附繕本）。
中　　華　　民　　國　　  九十一　　年　　　三  　　　月　　  八    　　日
            　　　　　　　　　　　　　　    　      書記官  陳清容
